臺北高等行政法院判決　　　　　　　　　　　　　　　　九十年度訴字第三六○號
　　　　　　　　　　　　　　　.
　　原　　　告　甲○○
　　被　　　告　臺北縣政府
　　代　表　人　蘇貞昌縣長）.
　　訴訟代理人　丙○○
　　　　　　　　乙○○
　　　　　　　　丁○○
右當事人間因建築法事件，原告不服中華民國八十九年十二月十四日台（八九）內訴
字第八九○八○五六號訴願決定，提起行政訴訟，本院判決如左：
　　主  文
原告之訴駁回。
訴訟費用由原告負擔。
　　事  實
一、事實概要：原告將其所有坐落台北縣土城市○○街三十七號一樓及地下一樓建物
    提供予訴外人李玉開設泰國料理，經被告聯合查報小組於民國八十九年六月四日
    現場查獲其未經核准擅自變更作視聽歌唱業。目的事業主管機關即被告所屬建設
    局以其經營狀況為視聽歌唱業，依建築法第七十七條及內政部訂頒之建築物公共
    安全檢查簽證及申報辦法第四條規定，視聽歌唱業屬Ｂ類（商業類）第一組，每
    一年辦理檢查簽證申報乙次，申報期限自一月一日至六月三十日，因原告未於八
    十九年六月三十日前向被告辦理八十九年度建築物公共安全檢查簽證及申報，乃
    依建築法第九十一條規定以八十九年十月三日北府工使字第三七三一一○號函通
    知原告處新台幣（下同）六萬元罰鍰，並限於二十日補辦手續，逾期依法續處。
    原告不服，提起訴願，亦遭決定駁回，遂提起行政訴訟。
二、兩造聲明：
　(一)原告聲明：訴願決定及原處分均撤銷。
　(二)被告聲明：駁回原告之訴。
三、兩造之爭點：原告所有提供訴外人李玉使用之系爭建物，是否仍屬視聽歌唱業而
    應於八十九年六月三十日前辦理八十九年度建築物公共安全檢查簽證及申報？
  (一)原告主張之理由：
    原告所有系爭建築物由訴外人泰籍女子李玉於八十九年間使用經營阿玉小吃店，
    同年六月四日經被告聯合小組查獲未經核准擅自變更作視聽歌唱業，並科處訴外
    人李玉罰鍰。原告獲知後，除督促訴外人李玉辦理營利事業登記證外，並要求其
    須將不合規定之設施立即拆除，已由李玉出具切結書保證未經營卡拉ＯＫ，應認
    原告已依法改善而無任何過失。況人民並非均為習法者，如因過失而違犯行政規
    章，自宜先定期改善，如未遵期改善再科處罰鍰為妥。本件原不合規定之卡拉Ｏ
    Ｋ部分，已於同年六月二十七日前拆除，自不再屬建築物公共安全檢查簽證及申
    報辦法所稱之「視聽歌唱業」，更無庸再依該辦法辦理簽證及申報至明，故被告
    科處原告罰鍰陸萬元，自失所附麗。
  (二)被告主張之理由：
    1.原告所有建築物領有被告所屬工務局核發之八三土使字第一九○號使用執照，
      使用分區為「住宅區」，第一層及地下一層原核准使用用途為「店舖、集合住
      宅、頂蓋型開放空間」、「防空避難室兼停車場、自用儲藏室」。案經被告聯
      合稽查小組於八十九年六月四日當場查獲該址未經領得變更使用執照，擅自變
      更作「視聽歌唱業」使用，經被告所屬建設局（目的事業主管機關）以八十九
      年六月十六日八九北府建管字第二二二○一○號函，認定該址經營「視聽歌唱
      業」，依違反建築法第七十三條後段規定按同法第九十一條第一項規定，以八
      十九年七月十日八九北府工使字第二五四五一九號函處使用人罰鍰六萬元，並
      勒令停止使用，並副知建築物所有權人原告。
    2.查系爭建築物現況用途為「視聽歌唱業」，惟原告未於八十九年六月三十日前
      向被告辦理八十九年度建築物公共安全檢查簽證及申報，經查屬實，其違規事
      實明確。視聽歌唱業依照規定不論營業面積大小，均應每一年辦理檢查簽證乙
      次，申報期限自一月一日至六月三十日，又原告稱申請營利事業登記證之當日
      已撤除所有無關之設施，原告所附之照片並無日期可稽，且是否避其違規地方
      拍照尚有爭議，而原告所述並無其他證據足資證明。
　　理  由
一、按「建築物所有權人、使用人應維護建築物合法使用與其構造及設備安全。」「
    供公眾使用之建築物，應由建築物所有權人、使用人定期委託中央主管建築機關
    認可之專業機構或人員檢查簽證，其檢查簽證結果應向當地主管機關申報。非供
    公眾使用之建築物，經內政部認有必要時亦同。」「第三項之檢查簽證事項、檢
    查期間、申報方式及施行日期，由內政部定之。」「違反第七十七條第一項、第
    三項規定者，處建築物所有權人、使用人新臺幣六萬元以上三十萬元以下罰鍰，
    並限期改善或補辦手續，逾期仍未改善或補辦手續者得連續處罰，並停止其使用
    。」建築法第七十七條第一項、第三項、第五項及第九十一條第一項前段定有明
    文。又按「本辦法所稱建築物公共安全檢查申報人，為建築物所有權人、使用人
    。」「建築物公共安全檢查申報期間及施行日期，如附表二。」「‧‧‧Ｂ類商
    業類：供商業交易、陳列展售、娛樂、餐飲、消費之場所。１供娛樂、消費，處
    封閉或半封閉場所。夜總會、舞廳、酒家、理容院、KTV、MTV、公共浴室、三溫
    暖、遊藝場、茶室等類似場所。檢查申報期間頻率：每一年一次。期限：一月一
    日起至六月三十日止。施行日期：八十六年一月一日起。」亦為建築物公共安全
    檢查簽證及申報辦法第二條第一項、第四條及附表二建築物公共安全檢查申報期
    間及施行日期所明定。
二、原告所有坐落台北縣土城市○○街三十七號一樓及地下一樓建物，領有被告所屬
    工務局核發之八三土使字第一九０號使用執照，使用分區為「住宅區」，第一層
    及地下一層核准使用用途為「店舖、集合住宅、頂蓋型開放空間」、「防空避難
    室兼停車場、自用儲藏室」，惟被告聯合稽查小組於八十九年六月四日當場查獲
    該建物未經核准擅自變更作視聽歌唱業使用，而原告並未於同年六月三十日前向
    被告辦理八十九年度建築物公共安全檢查簽證及申報之事實，有使用執照、台北
    縣政府聯合查報小組稽查違規商業活動現場紀錄表、建築物公共安全之構造及設
    備檢查紀錄表、查獲之現場照片等件影本在原處分卷可稽，事證明確。是被告處
    原告六萬元罰鍰，並限於二十日補辦手續，逾期依法續處，訴願決定予以維持，
    揆諸首開規定，並無不合。
三、原告雖主張系爭建物之卡拉ＯＫ設施未對外營業使用，其已督促訴外人李玉辦理
    營利事業登記證，且不合規定之卡拉ＯＫ設施亦於八十九年六月二十七日前拆除
    ，系爭建物不屬建築物公共安全檢查簽證及申報辦法所定之視聽歌唱業，無須再
    辦理檢查簽證及申報云云。惟依台北縣政府聯合查報小組稽查違規商業活動現場
    紀錄表記載及照片顯示，被告於八十九年六月四日查獲系爭建物現場販賣熱炒、
    酒類，有設置視聽歌唱設備、桌椅十五組，使用視聽歌唱設備有對價關係；參以
    訴外人李玉於九十年七月八日再次為警查獲其在系爭房屋經營餐飲附設卡拉ＯＫ
    及供人跳舞，與營業項目不符，有台北縣警察局土城分局函及所附李玉偵訊筆錄
    、檢查現場紀錄等件影本在卷可按，李玉亦供稱其提供不特定人士餐飲並附設卡
    拉ＯＫ及地下室供人跳舞聚餐，足認系爭建物未經核准擅自變更使用作視聽歌唱
    業甚明。至於原告所稱系爭建物使用人李玉已辦理營利事業登記證乙節，與系爭
    建物應否辦理公共安全檢查簽證申報無關；另所稱已於八十九年六月二十七日拆
    除不合規定之卡拉ＯＫ設施，依其所提之照片並無日期可考，且是否為系爭建物
    所在或其全貌亦未可知，況依前述李玉於九十年七月八日為警查獲等情，尤難認
    為原告所稱為真實。此外復無其他事證足資證明系爭建物於八十九年六月三十日
    前已非作視聽歌唱業使用，自難認原告無須依規定在八十九年六月三十日前向被
    告辦理建築物公共安全檢查簽證及申報，其主張均無可採。從而原處分及訴願決
    定均無違誤，原告仍執前詞，聲請撤銷，為無理由，應予駁回。
四、據上論結，本件原告之訴為無理由，爰依行政訴訟法第九十八條第三項前段，判
    決如主文。
中　　華　　民　　國　　九十一　　　年　　　三　　　　月　　  十四　　　日
                 臺 北 高 等 行 政 法 院   第 一 庭
                                審 判 長 法  官　鄭 忠 仁
                                         法  官　林 育 如
                                         法  官　楊 莉 莉
右為正本係照原本作成。
如不服本判決，應於送達後二十日內，向本院提出上訴狀並表明上訴理由，如於本判
決宣示後送達前提起上訴者，應於判決送達後二十日內補提上訴理由書（須按他造人
數附繕本）。
中　　華　　民　　國　　九十一　　　年　　　三　　　　月　　  十四　　　日
            　　　　　　　　    　       書記官  黃 舜 民
